臺灣高等法院刑事裁定
111年度抗字第14號
抗  告  人  
即  受刑人  廖志聰



上列抗告人即受刑人因聲請定其應執行刑案件，不服臺灣新北地
方法院，中華民國110年12月2日裁定（110年度聲字第3518號）
，提起抗告，本院裁定如下：
    主  文
抗告駁回。                                             
    理  由
一、原裁定意旨略以：
　㈠抗告人即受刑人廖志聰（下稱抗告人）因犯施用毒品、竊盜
    、妨害自由、毀損等案件，經原審法院先後判處如附表一、
    二、三所示之刑，並均經確定在案，有本院被告前案紀錄表
    及各該判決書在卷可稽，而如附表一編號1至10、附表二編
    號1至2、6至9、11至13所示之罪，雖為得易科罰金之罪，然
    抗告人既分別具狀聲請與如附表一編號11、附表二編號3至5
    、10所示不得易科罰金之罪合併定應執行刑，有定刑聲請切
    結書2紙在卷可按，而如附表一、二、三所示各罪復合於裁
    判確定前犯數罪之定刑要件，則檢察官聲請就如附表一、二
    、三所示之罪分別合併定其應執行之刑，原審法院審核認聲
    請為正當，應予准許。
　㈡就附表一部分，抗告人所犯如附表一編號1至7、編號9至10所
    示之罪，分別曾定應執行刑為有期徒刑2年、10月確定，依
    前說明，原審就附表一所定之執行刑即不得較上開已定應執
    行刑與其餘宣告刑之總和有期徒刑3年10月為重。考量抗告
    人所犯如附表一所示之11罪中有10罪均係具有高度成癮性之
    施用毒品罪，僅有1罪為攜帶凶器竊盜罪，就施用毒品罪所
    處刑罰部分，實質上是對於抗告人的同一毒癮不斷處罰，有
    高度的非難重複性，應給予較高的刑期折幅，以求罰當其罪
    ，故就附表一所示各罪定應執行刑為有期徒刑3年2月。
  ㈢就附表二部分，抗告人所犯如附表二編號1至2、編號3至5 、
    編號6至8、編號11至12所示之罪，分別曾定應執行刑為有期
    徒刑10月、1年4月、10月、6月確定，依前說明，原審法院
    就附表二所定之執行刑即不得較上開已定應執行刑與其餘宣
    告刑之總和有期徒刑4年8月為重。考量抗告人所犯如附表二
    所示各罪中，有5罪為具有高度成癮性之施用毒品犯罪，有8
    罪為侵害不同財產法益之竊盜罪，且犯罪時間相隔甚近，且
    都是因為貧窮所犯，以抗告人整體應受非難程度衡量，可給
    予較高之刑期折幅，以免刑罰短時間內過度累加，爰就附表
    二所示之各罪定應執行刑為有期徒刑3年7 月。
  ㈣就附表三部分，考量抗告人所犯3次竊盜罪均為侵害不同人之
    財產法益，且犯罪時間相隔不遠，而另2罪為妨害自由罪與
    毀棄損害罪，罪質各有不同，整體非難重複性不高，不宜給
    予過多之刑期折幅，以免減損刑罰之有效性，爰就附表三所
    示各罪定應執行刑為拘役120日，並諭知易科罰金之折算標
    準等語。
二、抗告意旨略以：抗告人所犯之罪皆屬微罪，按法律上屬自由
    裁定事項，應受外部界限、內部界限之拘束。自民國95年7
    月1日新法施行後，已廢除連續犯規定，造成部分慣犯因適
    用數罪併罰，致使刑罰過重，產生不合理現象，為因應此不
    合理現象，各級法院僅針對販賣毒品、強盜等重罪於定執行
    程序中出現避免刑罪過於重苛（參照97年度上訴字第5195號
    判決），而對施用毒品之微罪，卻數倍於法定刑責，此種重
    罪從優輕罪從苛，實不符國人對法律情感。抗告人所觸犯之
    法益對社會危害輕微，相對於重罪所侵害之法益，猶如天壤
    之別，重罪裁定輕刑，顯不公平，可參考98年度易字第6192
    號判決、101年度執丑字第3094號、97年度上訴字第5195號
    、101年上訴字第2503號等裁判。揆諸上開情形，原裁定定
    應執行刑6年9月顯屬過苛，請給予抗告人自新機會，早日回
    歸社會，爰聲請撤銷原裁定，重新予抗告人有利之裁定云云
    。
三、按裁判確定前犯數罪者，除有刑法第50條第1項但書各款情
    形，應由受刑人請求檢察官聲請定應執行刑外，依第51條規
    定併合處罰之，刑法第50條第1項、第53條分別定有明文。
    又按法律上屬於自由裁量之事項，有其外部性界限及內部性
    界限，並非概無拘束，依據法律之具體規定，法院應在其範
    圍選擇為適當之裁判者，為外部性界限；而法院為裁判時，
    應考量法律之目的，及法律秩序之理念所在者，為內部性界
    限，法院為裁判時，二者均不得有所逾越（最高法院80年台
    非字第473號判例參照）。次按數罪併罰，分別宣告多數有
    期徒刑者，於各刑中之最長期以上，各刑合併之刑期以下，
    定其刑期，但不得逾30年，刑法第51條第5款定有明文；此
    乃因刑罰之科處，應以行為人之責任為基礎，考量人之生命
    有限，刑罰對被告造成之痛苦程度，係以刑度增加而生加乘
    效果，而非等比方式增加，如以實質累加方式執行，刑責恐
    將偏重過苛，不符現代刑事政策及刑罰之社會功能，故透過
    定應執行刑程序，採限制加重原則，授權法官綜合斟酌被告
    犯罪行為之不法與罪責程度、各罪彼此間之關聯性（例如數
    罪犯罪時間、空間、各行為所侵害法益之專屬性或同一性、
    數罪對法益侵害之加重效應等）、數罪所反應被告人格特性
    與傾向、對被告施以矯正之必要性等，妥適裁量最終具體應
    實現之刑罰，以符罪責相當之要求。又數罪併罰之定應執行
    之刑，係出於刑罰經濟與責罰相當之考量，並非予以犯罪行
    為人或受刑人不當之利益，為一種特別的量刑過程，倘法院
    於審酌個案具體情節，裁量定應執行之刑時，並未違背刑法
    第51條各款或刑事訴訟法第370條第3項等所定之方法或範圍
    （即法律之外部性界限），亦無明顯違背公平、比例原則或
    整體法律秩序之理念及法律規範之目的（即法律之內部性界
    限）者，即屬其裁量權合法行使之範疇，不得任意指為違法
    或不當（最高法院108年度台抗字第89號裁定意旨參照）。
四、經查：
　㈠本件抗告人所犯如原審裁定附表一所示各罪，經原審法院先
    後判處如原審裁定附表一所示之刑，並先後確定在案。原審
    法院因依檢察官之聲請，併審酌抗告人所犯各罪，雖如原審
    裁定附表一編號1至10所示之罪為得易科罰金之罪暨附表一
    編號11所示之罪為不得易科罰金之罪，然抗告人係具狀請求
    檢察官就其所犯如原審裁定附表一所示之罪向法院聲請併定
    應執行之刑，於法並無不合，而就抗告人所犯各罪中，最長
    期之刑為有期徒刑7月，合計刑期為有期徒刑4年11月，且參
    以如原審裁定附表一編號1至7所示之罪曾定應執行刑有期徒
    刑2年；原審裁定附表一編號9至10所示之罪曾定應執行刑有
    期徒刑10月，原裁定於此範圍內，酌定其應執行之刑為有期
    徒刑3年2月，經核並無逾越上開外部界限與內部界限，屬法
    院裁量職權之適法行使，並無量刑過重之情形。
　㈡又抗告人所犯如原審裁定附表二所示各罪，經原審法院先後
    判處如原審裁定附表二所示之刑，並先後確定在案。原審法
    院因依檢察官之聲請，併審酌抗告人所犯各罪，雖如原審裁
    定附表二編號1至2、6至9、11至13所示之罪為得易科罰金之
    罪暨原審裁定附表二編號3至5、10所示之罪為不得易科罰金
    之罪，然抗告人係具狀請求檢察官就其所犯如原審裁定附表
    二所示之罪向法院聲請併定應執行之刑，於法並無不合，而
    就抗告人所犯各罪中，最長期之刑為有期徒刑7月，合計刑
    期為有期徒刑5年7月，且參以如原審裁定附表二編號1至2所
    示之罪曾定應執行刑有期徒刑10月；原審裁定附表二編號3
    至5所示之罪曾定應執行刑有期徒刑1年4月；原審裁定附表
    二編號6至8所示之罪曾定應執行刑有期徒刑10月；原審裁定
    附表二編號11至12所示之罪曾定應執行刑有期徒刑6月，原
    審裁定於此範圍內，酌定其應執行之刑為有期徒刑3年7月，
    經核並無逾越上開外部界限與內部界限，屬法院裁量職權之
    適法行使，並無量刑過重之情形。
　㈢另抗告人所犯如原審裁定附表三所示各罪，經原審法院先後
    判處如原審裁定附表三所示之刑，並先後確定在案。原審法
    院因依檢察官之聲請，併定應執行之刑，於法並無不合，而
    就抗告人所犯各罪中，最長期之刑為拘役50日，合計刑期為
    拘役200日，且參以如原審裁定附表三編號2至5所示之罪曾
    定應執行刑拘役120日，原審裁定於此範圍內，酌定其應執
    行之刑為拘役120日，經核並無逾越上開外部界限與內部界
    限，屬法院裁量職權之適法行使，並無量刑過重之情形。　
五、綜衡卷存事證及抗告人所犯數罪類型、次數、各罪之侵害法
    益、個別罪質內容、各罪犯罪情節、對其犯罪應予之整體評
    價等一切情狀，因認原審所定執行刑，已屬適度減輕抗告人
    之刑期，其所定應執行刑並未逾越法律所規定之範圍，亦無
    明顯過重而違背比例原則或公平正義之情形，與刑罰經濟、
    刑法定應執行刑之恤刑考量等法律規範目的均無違背，核屬
    原審法院定刑職權之適法行使，於法並無違誤，綜上，原裁
    定係在量刑權之法律拘束性原則下所為之適法裁量，並無違
    法不當可言，抗告人徒執前詞，指摘原裁定不當所為之抗告
    ，並無理由，應予駁回。
據上論斷，應依刑事訴訟法第412條，裁定如主文。
中　　華　　民　　國　　111 　年　　1 　　月　　27　　日
                  刑事第四庭    審判長法　官  陳筱珮
                                      法　官  羅郁婷
                                      法　官  柯姿佐
以上正本證明與原本無異。
如不服本裁定，應於收受送達後五日內向本院提出抗告狀。
                                      書記官  蔡於衡
中　　華　　民　　國　　111 　年　　1 　　月　　27　　日